臺灣嘉義地方法院民事裁定
111年度監宣字第217號
聲  請  人  吳素玲    住○○市○區○○里○○街00號之00                           二樓0


相  對  人  吳素珠  



關  係  人  顏胚    
上列聲請人聲請監護宣告事件，本院裁定如下：
    主    文
一、宣告吳素珠（女，民國○○○年○○月○○日生，身分證統一編號
    ：Ｚ○○○○○○○○○號）為受監護宣告之人。
二、選任吳素玲（女，民國○○○年○月○日生，身分證統一編號：Ｚ
    ○○○○○○○○○號）為受監護宣告之人吳素珠之監護人。
三、指定顏胚（男，民國○○○年○月○○○日生，身分證統一編號：Ｚ
    ○○○○○○○○○號）為會同開具財產清冊之人。
四、聲請程序費用由受監護宣告之人吳素珠負擔。
    理    由
 一、聲請意旨：聲請人為相對人之胞妹，相對人因水腦症合併
     巴金森氏症及失智症，其已致不能為意思表示或受意思表
     示，或不能辨識其意思表示之效果，並有戴德森醫療財團
     法人嘉義基督教醫院診斷證明書表為證。為此，依民法第1
     4條、第1110條、第1111條及家事事件法第164 條規定，聲
     請對其為監護之宣告，並選定聲請人為受監護宣告之人之
     監護人，暨指定關係人為會同開具財產清冊之人等語。
二、對於因精神障礙或其他心智缺陷，致不能為意思表示或受意
    思表示，或不能辨識其意思表示之效果者，法院得因本人、
    配偶、四親等內之親屬、最近一年有同居事實之其他親屬、
    檢察官、主管機關、社會福利機構、輔助人、意定監護受任
    人或其他利害關係人之聲請，為監護之宣告，民法第14條第
    1 項定有明文。經本院調查，聲請人主張之前述事實，已據
    提出前述前述醫院診斷證明書及戶籍謄本為憑（見本院卷第
    13至15頁）；又本院審驗相對人之精神及心智狀況，相對人
    坐輪椅，在鑑定人前詢問相對人之身心狀況，相對人對詢問
    回答：「（姓名？年籍？在場是何人？）吳素珠，這是哪裡
    喔。」等語，而對其他詢問則有答非所問等情形，並斟前述
    醫院精神科主治醫師趙星豪所為之鑑定結果認：相對人罹患
    失智症多年，導致認知功能語言與理解能力有重度缺損，日
    常生活無法自理，在鑑定時相對人雖然意識清醒，對姓名叫
    喚可回應，但記憶力、注意力、計算能力等認知功能均有嚴
    重缺損，臨床上至少達到重度失智之程度，相對人因其他心
    智缺陷，致不能辨識其意思表示之效果等語，有111 年8月2
    8日勘驗筆錄、前述醫院精神鑑定報告書在卷可參（見本院
    卷第37至51頁）。本院審酌前述訊問結果及鑑定意見，認相
    對人因失智症，認知功能嚴重缺損，生活無法自理，注意力
    、記憶力等認知能力嚴重缺損，已達重度失智程度等情形，
    故相對人因心智缺陷，致不能辨識其意思表示之效果。因此
    ，聲請人聲請對相對人為監護之宣告，為有理由，應予准許
    。
三、又受監護宣告之人應置監護人。法院為監護之宣告時，應依
     職權就配偶、四親等內之親屬、最近一年有同居事實之其
    他 親屬、主管機關、社會福利機構或其他適當之人選定一
    人或 數人為監護人，並同時指定會同開具財產清冊之人。
    法院選 定監護人時，應依受監護宣告之人之最佳利益，優
    先考量受 監護宣告之人之意見，審酌一切情狀，並注意下
    列事項：受 監護宣告之人之身心狀態與生活及財產狀況。
    受監護宣告之 人與其配偶、子女或其他共同生活之人間之
    情感狀況。監護 人之職業、經歷、意見及其與受監護宣告
    之人之利害關係。 法人為監護人時，其事業之種類與內容
    ，法人及其代表人與 受監護宣告之人之利害關係，民法第1
    110條、第1111條第1 項及第1111條之1 各有明文。本件相
    對人既為監護之宣告， 已如前述，且無訂立意定監護契約
    ，自應為其選定監護人及指定會同開具財產清冊之人。經本
    院調查，相對人父母親生育三名子女，長子已過世，相對人
    未婚、無子女，聲請人為其胞妹、關係人為舅舅，相對人原
    與父母親及看護同住，父母親已過世，相對人經聲請人安排
    其入住護理之家等情形，已據聲請人陳述在卷，並有親屬系
    統表及戶籍謄本附卷可參（見本院卷第10、55至62頁）。本
    院審酌聲請人、關係人為相對人胞妹、舅舅，聲請人、關係
    人均表示同意擔任相對人之監護人、會同開具財產清冊之人
    等情形，有戶籍謄本、前述勘驗筆錄、親屬系統表、同意書
    在卷可查。本院考量聲請人、關係人與相對人之前述關係及
    其等之意願，認由聲請人任相對人之監護人，能符合受監護
    宣告之人之最佳利益，選定聲請人為相對人之監護人，並指
    定關係人為會同開具財產清冊之人。
四、再者，依民法第1113條準用同法第1099條、第1099條之1 之
    規定，監護開始時，監護人對於受監護人之財產，應依規定
    會同遺囑指定、當地直轄市、縣（市）政府指派或法院指定
    之人，於二個月內開具財產清冊，並陳報法院；於前條之財
    產清冊開具完成並陳報法院前，監護人對於受監護人之財產
　　，僅得為管理上必要之行為。本件聲請人既任相對人之監護
    人，其於監護開始時，對於相對人之財產，自應依前述規定
    會同開具財產清冊之人即關係人於二個月內開具財產清冊並
    陳報法院，併此說明。
五、依家事事件法第164 條第2 項，裁定如主文。
中　　華　　民　　國　　111 　年　　9 　　月　　7 　　日
                   家事法庭     法  官　李文輝
如不服本裁定，應於送達後10日內向本院提出抗告狀，並繳納抗
告費新臺幣1,000 元。
中　　華　　民　　國　　111 　年　　9 　　月　　7 　　日
                                書記官　張紜飴